【裁判字號】    89,台上,3385
【裁判日期】    890615
【裁判案由】    違反山坡地保育利用條例
【裁判全文】
最高法院刑事判決                              八十九年度台上字第三三八五號
    上  訴  人  甲○○  男
                乙○○  男
右上訴人等因違反山坡地保育利用條例案件，不服台灣高等法院中華民國八十七年一
月二十三日第二審判決（八十六年度上訴字第六○○四號，起訴案號：台灣板橋地方
法院檢察署八十六年度偵字第五三一二號），提起上訴，本院判決如左：
    主  文
上訴駁回。
    理  由
按刑事訴訟法第三百七十七條規定：上訴於第三審法院，非以判決違背法令為理由，
不得為之。是提起第三審上訴，應以原判決違背法令為理由，係屬法定要件；且必須
依據卷內資料為具體之指摘，並足據以辨認原判決已具備違背法令之形式，始屬相當
。如果上訴理由狀並未依據卷內訴訟資料，具體指摘原判決不適用何種法則或如何適
用不當，自應認其上訴為違背法律上之程式，予以駁回。本件上訴人甲○○、乙○○
上訴意旨略稱：(一)原判決僅憑上訴人乙○○有開挖山坡地之行為，即認定其與上訴人
甲○○彼此間就違反山坡地保育利用條例第三十條第一項之犯行有犯意聯絡，顯然違
法。(二)上訴人等之行為僅造成開挖後之山坡地土壤裸露而沖蝕、塌方，並未有具體危
害之結果發生，原判決遽認已生公共危險，自有判決不適用法則之違誤。(三)民國八十
六年一、二月間，本案犯罪行為現場，降雨達二千五百六十公釐，有中央氣象局氣候
資料表在卷可稽，上訴人等實不可能在高降雨量之山坡地開挖整地，原審未就上開降
雨量為調查，亦有未洽等語。惟查原判決係依憑上訴人等在警訊及偵審中之供述，證
人即台北縣政府農業局技術員林耀昌之證詞，卷附台北縣政府八六北府農六字第一一
六五四○號、第一一八三三八號函、土地登記簿謄本影本、買賣契約書影本、租賃契
約書影本、八十六年三月二十八日會勘紀錄，經警查獲時之現場照片六張及扣案鏟土
機一部等證據，認定上訴人等有原判決事實欄所記載之犯行。並說明上訴人等均明知
系爭山坡地，未先擬具水土保持計畫，送請目的事業主管機關會同主管機關核定並監
督實施，即擅自由上訴人甲○○指揮上訴人乙○○開挖山坡地等情，為上訴人等所供
承不諱（見原判決理由二－(二)），因認上訴人等就上開犯行有犯意聯絡及行為分擔，
均屬共同正犯，並以上訴人等所辯未在上開山坡地開挖整地云云，係事後卸責之詞，
不足採信，而詳予指駁，因而撤銷第一審不當判決，改判論處上訴人等共同違反山坡
地開挖整地者，應先擬具水土保持計畫，送請各該目的事業主管機關會同主管機關核
定並監督實施之規定，而擅自經營使用山坡地，致生公共危險罪刑，已詳述其調查證
據之結果及取捨證據之理由。從形式上觀察，並無上訴意旨(一)所指僅憑上訴人乙○○
之開挖行為即認其與上訴人甲○○係共同正犯之違法情形。另山坡地保育利用條例第
三十五條第三項之罪，乃具體危險犯之規定，僅須有肇致公共危險之狀態為已足，不
以已發生實害之結果為必要，本件原判決依上訴人等之供述、現場之照片、檢察官及
第一審法院履勘現場結果及台北縣政府會勘紀錄及處分函件認定上訴人等之開挖行為
產生沖蝕塌方現象，若逢洪水、地震，坡上土石將遭沖刷或震落，而危及距離該坡面
僅十公尺之工廠及員工，認已生公共危險之狀態，已於理由內詳予說明（見原判決理
由二－(三)），是上訴意旨(二)純係上訴人等未依卷內訴訟資料，僅憑己見，任意指摘，
殊不足據以辨認原判決已具備違背法令之形式。又本院為法律審，不為證據之調查及
事實之認定，當事人自不得主張新事實新證據，本件上訴人等於原審已坦承有開挖山
坡地之行為，並未辯稱雨天不能開挖整地，迨上訴於本院始有此主張並提出中央氣象
局氣候資料，上訴意旨(三)亦非執卷內訴訟資料以指摘原判決不當，自非合法之上訴理
由。綜上所述，依首揭說明，應認本件上訴違背法律上之程式，予以駁回。
據上論結，應依刑事訴訟法第三百九十五條前段，判決如主文。
中      華      民      國    八十九    年      六      月     十五     日
                              最高法院刑事第十庭
                                  審判長法官  曾  有  田
                                        法官  陳  宗  鎮
                                        法官  劉  介  民
                                        法官  魏  新  和
                                        法官  孫  增  同
      右正本證明與原本無異
                                              書  記  官
中      華      民      國    八十九    年      六      月     二十     日
                                                                        Ｔ


司法院資訊處製作；財團法人民間司法改革基金會備份。
